臺灣高等法院臺南分院刑事裁定
抗　告　人
即　具保人　乙○○
被　　　告　甲○○
上列抗告人因沒入保證金案件，不服臺灣嘉義地方法院中華民國
94年10月28日裁定（94年度聲字第966號）提起抗告，本院裁定
如下：
    主  文
抗告駁回。
    理  由
一、抗告意旨略以：(一)抗告人乙○○始終不知被保人即被告甲○
    ○違毒品危害防制條例案件，已經判決確定，亦未接獲法院
    任何通知。(二)抗告人原住「嘉義縣太保市安仁里2鄰三塊厝
    20號」，但因患膽囊結石、肝膿瘍、右側輸尿管結石合併水
    腎病症，於94年7月2日住進長庚紀念醫院朴子分院，於同月
    7日接受經皮穿腎引流管治療，同月9日接受膽囊切除手術，
    同月19日更換經皮穿腎引流管手術，同年21日接受經皮穿肝
    膿瘍引流治療，雖於同月29日出院，為看護及門診方便，長
    女蕭德莉接往嘉義市○區○○里○○街103巷15號居住，由
    長女蕭德莉、三女蕭曉鳳看護、接送、治療、再住院手術迄
    今，有該診斷書可稽，且有蕭德莉、蕭曉鳳姐妹可證。(三)抗
    告人迄今未接獲檢察官通知帶同被告到案之通知，係抗告人
    病重命危之際，長女蕭德莉到郵局領取後，恐影響病情而未
    告知及交與抗告人，故該通知並未合法送達抗告人。(四)被告
    曾具狀提非常上訴，亦曾向原審檢察官陳明請求延緩執行，
    綜上可知，被告並未逃匿拒不到庭，為此，請求撤銷原審裁
    定，更為適法裁定云云。
二、按具保之被告逃匿者，應命具保人繳納指定之保證金額，並
    沒入之。不繳納者，強制執行。保證金已繳納者，沒入之；
    又沒入保證金，以法院之裁定行之。另受死刑、徒刑或拘役
    之諭知，而未經羈押者，檢察官於執行時，應傳喚之；傳喚
    不到者，應行拘提。前項受刑人，得依第76條第1款及第2款
    之規定，逕行拘提，及依第84條之規定通緝之，刑事訴訟法
    第118條第1項、第121條第1項及第469條分別定有明文。具
    保係以命具保人提出保證書及繳納相當之保證金方式，而釋
    放被告，其為羈押之替代手段，而繳納保證金之目的即在擔
    保被告之按時出庭或接受執行，使訴訟程序得以順利進行，
    故於被告逃匿時，法院自得裁定沒入所繳納之保證金，以資
    儆懲。
三、經查：(一)本件送達證書係94年9月27日依抗告人陳明之住所
    「嘉義縣太保市安仁里2鄰三塊厝12號」為送達，並由抗告
    人之女兒蕭德莉簽名收受，依上開規定，其送達為合法，此
    有臺灣嘉義地方法院檢察署送達證書附卷可稽。(二)又保證金
    之繳納在擔保被告之按時出庭或接受執行，其沒入係以被告
    逃匿為要件。本件受刑人即被告甲○○於94年8月31日收受
    執行傳票，此有臺灣嘉義地方法院檢察署送達證書可稽，受
    刑人經合法傳喚，無正當理由不到案接受執行，經臺灣嘉義
    地方法院檢察署檢察官於94年9月6日核發拘票，並經司法警
    察報告：「於94年9月14日、9月15日及94年9月16 日至太保
    市安仁里3鄰三塊厝20號，拘提被拘提人甲○○均未遇本人
    」等語，此有94年9月17日司法警察林志堅報告書一份在卷
    可憑（見檢察署執行卷）及94年9月17日嘉義縣警察局朴子
    分局朴子派出所警員曾文烈之報告書一件附卷可稽。（見檢
    察署執行卷）(三)抗告人復辯以因住院未能收受通知書云云，
    惟查抗告人所提之證明書載以「病患因患膽囊結石、肝膿瘍
    、右側輸尿管結石合併水腎病症，於94年7月2日入院，於94
    年7月7日接受經皮穿腎引流管治療，94年7月9日接受膽囊切
    除手術，94年7月19日更換經皮穿腎引流管手術，94年7月21
    日接受經皮穿肝膿瘍引流治療，雖於94年7月29日出院，共
    住院28日，於94年8月5、10、19、24日，9月7、21日，10月
    26日及11月3日至本院一般外科門診追蹤治療」此有長庚紀
    念醫院94年1月3日診斷證明書可憑，是抗告人於94年9月27
    日收受送達通知書時，離94年7月29日出院日，業已近二月
    ，既出院許久，尚難認抗告人未居住於原住所，況抗告人亦
    未陳報變更住所，且其長女亦已收受該通知書，至於其長女
    為恐影響抗告人病情，致未告知抗告人，並不因此影響合法
    送達之效力。(四)抗告人雖辯稱被告曾具狀向檢察署陳明，請
    求延緩執行，是被告並未曾逃匿云云，惟查，受刑人既已於
    94年8月31日合法收受執行傳喚通知，知悉應受執行之日期
    為94年9月14日，若無逃匿之意，何以在尚未知悉延緩執行
    之聲請准否之前，即離開住所致司法警察至其住處拘提無著
    ，且具保人即抗告人乙○○亦未向檢察官陳明受刑人之去向
    ，顯見受刑人確有行蹤不明而足認為逃匿之事實。
三、綜上所述，原審依檢察官聲請認受刑人所犯違反毒品危害防
    制條例案件，業據本院判處有期徒刑七年二月，經最高法院
    駁回上訴確定，並移由臺灣嘉義地方法院檢察署執行，然受
    刑人經傳喚未到、復拘提無著，有通知及該通知之送達證書
    、拘票、報告書等件在卷足憑，且經通知具保人於94年10月
    14日前帶同受刑人到案執行未獲，亦有通知及該通知之送達
    證書等附卷可按，是受刑人顯已逃匿，依法自應沒入具保人
    所繳納之保證金。本院經核原審裁定認事用法，尚稱妥適，
    抗告人以未受合法通知致未能通知受刑人到案，且受刑人並
    無逃匿等語飾辯，提起抗告，為無理由，應予駁回。
四、據上論結，應依刑事訴訟法第412條，裁定如主文。
中　　華　　民　　國　　94　　年　　11　　月　　25　　日
                  刑事第六庭    審判長法　官  蔡崇義
                                      法　官  董武全
                                      法　官  侯明正
以上正本證明與原本無異。
以上正本證明與原本無異。
如不服本裁定，應於收受本裁定後五日內向本院提出抗告狀。
　　　　　　　　　　　　　　　　　　　書記官  李育儒
中　　華　　民　　國　　94　　年　　11　　月　　29　　日
